【裁判字號】    92,台上,2413
【裁判日期】    921113
【裁判案由】    返還出資
【裁判全文】
最高法院民事裁定                              九十二年度台上字第二四一三號
    上  訴  人  乙○○
    訴訟代理人  林天財律師
    被 上訴 人  甲○○
右當事人間請求返還出資事件，上訴人對於中華民國九十一年一月九日台灣高等法院
第二審判決（八十九年度上字第一一七三號），提起上訴，本院裁定如左：
    主  文
上訴駁回。
第三審訴訟費用由上訴人負擔。
    理  由
按對於第二審判決上訴，非以其違背法令為理由，不得為之。又提起上訴，上訴狀內
應記載上訴理由，表明原判決所違背之法令及其具體內容，暨依訴訟資料合於該違背
法令之具體事實。民事訴訟法第四百六十七條、第四百七十條第二項定有明文。而依
同法第四百六十八條規定，判決不適用法規或適用不當者，為違背法令；依同法第四
百六十九條規定，判決有該條所列各款情形之一者，為當然違背法令。是當事人提起
上訴，如依民事訴訟法第四百六十八條規定，以第二審判決有不適用法規或適用法規
不當為理由時，其上訴狀或理由書應表明該判決所違背之法令條項，或有關判例、解
釋之字號，或成文法以外之習慣或法理等及其具體內容，暨係依何訴訟資料合於該違
背法令之具體事實；如以民事訴訟法第四百六十九條所列各款情形為理由時，其上訴
狀或理由書應表明該判決有合於各該條款規定情形之具體內容，及係依何訴訟資料合
於該違背法令之具體事實。上訴狀或理由書如未依上述方式表明，或其所表明者顯與
上開法條規定不合時，即難認為已合法表明上訴理由，其上訴自非合法。本件上訴人
對第二審判決提起上訴，雖以該判決違背法令為由，惟核其上訴理由狀所載內容，係
就原審取捨證據、認定事實及解釋契約之職權行使所論斷：被上訴人於民國八十八年
十月一日聲明退夥，已於通知上訴人二個月後發生退夥之效力，且兩造之合夥事業迄
今尚未開始經營，被上訴人之聲明退夥，亦非於不利合夥事務之時期為之。上訴人抗
辯：被上訴人之退夥不生退夥效力云云，為不足取。是被上訴人之退夥聲明，既構成
兩造合夥解散之事由，被上訴人請求上訴人清算合夥財產，返還其出資，即無不合。
而依台北市會計師公會鑑定上訴人提出之帳冊及憑證結果，均無法認定相關支出均屬
兩造合夥事業之必要費用，該合夥自無虧損可言。被上訴人依退夥及清算之法律關係
，請求上訴人返還被上訴人之出資新台幣四百七十二萬二千元之本息，洵屬正當，應
予准許等情，指摘其為不當，並就原審已論斷者，泛言為違法，而非表明該判決所違
背之法令及其具體內容，暨依訴訟資料合於該違背法令之具體事實，難認其已合法表
明上訴理由。依首揭說明，應認其上訴為不合法。
據上論結，本件上訴為不合法。依民事訴訟法第四百八十一條、第四百四十四條第一
項、第九十五條、第七十八條，裁定如主文。
中      華      民      國    九十二    年     十一     月     十三     日
                              最高法院民事第七庭
                                  審判長法官  蘇  茂  秋
                                        法官  朱  建  男
                                        法官  蘇  達  志
                                        法官  沈  方  維
                                        法官  黃  秀  得
      右正本證明與原本無異
                                              書  記  官
中      華      民      國    九十二    年     十一     月    二十六    日


司法院資訊處製作；財團法人民間司法改革基金會備份。
